臺灣高等法院刑事判決
111年度上訴字第3236號
上  訴  人  
即  被  告  黃英哲




選任辯護人  林芬瑜律師(法扶律師)          
上列上訴人因殺人未遂等案件，不服臺灣新北地方法院111年度
訴字第488號，中華民國111年6月30日所為之第一審判決（起訴
案號：臺灣新北地方檢察署111年度偵字第7890號），提起上訴
，本院判決如下：
    主  文
原判決撤銷。
黃英哲成年人對少年犯殺人未遂罪，處有期徒刑玖年。
扣案之打火機壹個沒收。
    事  實
一、黃英哲先前與潘○玲之姐潘○馨為同事，因而結識潘○玲與其
    夫范○嘉，知悉范○嘉、潘○玲育有二子即少年范○翊、范○淳
    （分別為民國95年10月生、96年12月生，真實姓名、年籍均
    詳卷，以下合稱范○嘉等4人），且范○嘉等4人同住○○○市○○
    區○○路0段00巷0號1樓，係現供人使用之住宅（下稱本案住
    宅）。緣黃英哲懷疑范○嘉與其所稱之女友潘○馨有親密關係
    ，因此心生不滿，明知汽油乃危險性極高之易燃物，且本案
    住宅為現供人使用之住宅，其內部分空間為范○嘉、潘○玲所
    經營「○○廣告有限公司」（下稱○○公司）之營業處所，放置
    廣告看板、帆布等易燃物品，本案住宅廚房東南側處置有洗
    衣機、冰箱等電器及衣物、地毯等易燃物品，本案住宅廚房
    北側則置有瓦斯桶，另范○嘉所有之車牌號碼000-0000號自
    用小貨車，則停放在本案住宅北側鐵捲門前，一旦在本案住
    宅周圍或內部點火引燃，火勢必然蔓延並引發濃煙、高溫或
    爆炸，足以使屋內之人逃離不及而死亡，竟仍基於放火燒燬
    現供人使用住宅之確定故意，以及縱使造成范○嘉等4人死亡
    之結果，亦不違背其本意之殺人不確定故意，於111年2月7
    日3時10分許，騎乘車牌號碼000-0000號普通重型機車，至
    新北市○○區○○○路000號之車容坊三重加油站，購買汽油1.85
    公升並裝入寶特瓶內後，再於同日3時20分許，騎乘機車攜
    帶汽油抵達本案住宅附近，趁范○嘉等4人熟睡之際，將寶特
    瓶內之大部分汽油，潑灑在本案住宅北側之鐵捲門前，以打
    火機點燃汽油引發該處火勢，再持寶特瓶行至本案住宅右側
    之防火巷，在本案住宅廚房東南側之後門，將寶特瓶內所剩
    之部分汽油，自後門之門縫往內傾倒在本案住宅廚房東南側
    處，再使用打火機點燃汽油引發該處火勢後，將寶特瓶丟棄
    在後門附近，並騎乘上開機車返回其新北市○○區○○路0段00
    巷00號0樓住處。嗣因潘○玲於睡眠中聞及燒焦味而起床查看
    ，發現廚房起火，即以緊鄰廚房之浴廁蓮蓬頭灑水試圖撲滅
    火勢，並同時大聲呼叫范○嘉，范○嘉起床見狀立刻開啟本案
    住宅北側鐵捲門，發現鐵捲門前亦有火勢，隨即拿取懸掛在
    鐵捲門旁之滅火器撲滅後，再趕至撲滅該處之火勢，此間潘
    ○玲亦呼叫其子於111年2月7日3時24分許報警處理，經消防
    隊員到場勘察，發現本案住宅北側鐵捲門前之火勢，造成鐵
    捲門外觀有由下往上之煙燻積碳痕跡，地面則有焦黑情形，
    另上揭自用小貨車之右側車身亦有燻黑痕跡；本案住宅廚房
    東南側處之火勢，則造成後門外觀有由下往上的煙燻積碳痕
    跡，該處磁磚表面受燒剝落，洗衣機靠北側有受燒痕跡，地
    面則有焦黑痕跡及殘留衣物、地毯等燒熔物，另客廳靠南側
    樓板有些許煙燻積碳情形，浴廁靠東南側上方有煙燻積碳痕
    跡，幸未達喪失本案住宅主要效用之程度，亦未發生他人死
    亡之結果而未遂。嗣因消防人員採集黃英哲丟棄之寶特瓶及
    本案住宅廚房東南側處之衣物、布料及地毯送驗，均檢出汽
    油類易燃液體，復經警調閱現場監視錄影畫面，確認黃英哲
    之上開放火行為，即於111年2月12日23時45分許，持原審法
    院核發之搜索票在黃英哲之新北市○○區○○路0段00巷00號0樓
    住處執行搜索，當場查扣黃英哲所有、供其點燃汽油使用之
    打火機1個及購買汽油之發票1張，始循線查悉上情。
二、案經新北市政府警察局蘆洲分局（下稱蘆洲分局）報告臺灣
    新北地方檢察署檢察官偵查起訴。
    理  由
壹、證據能力部分
一、按被告以外之人於審判外之言詞或書面陳述，除法律有規定
    者外，不得作為證據。又被告以外之人於審判外之陳述，雖
    不符合刑事訴訟法第159條之1至第159條之4之規定，但經當
    事人於審判程序同意作為證據，法院審酌該言詞陳述或書面
    陳述作成時之情況，認為適當者，亦得為證據；當事人、代
    理人或辯護人於法院調查證據時，知有同法第159條第1項不
    得為證據之情形，而未於言詞辯論終結前聲明異議者，視為
    有前項之同意，刑事訴訟法第159條第1項及第159條之5分別
    定有明文。本件檢察官、上訴人即被告黃英哲及其辯護人就
    本判決所引用之被告以外之人於審判外之陳述，於本院均未
    爭執證據能力（見本院卷第75至77頁），且其等迄言詞辯論
    終結前均未聲明異議，經本院審酌該等證據之作成情況，核
    無違法取證或其他瑕疵，認均適為本案認定事實之依據，依
    刑事訴訟法第159條之5規定，均有證據能力。 
二、又本件認定事實引用之卷內其餘非供述證據（詳後述），並
    無證據證明係公務員違背法定程序取得，依同法第158條之4
    規定反面解釋，均有證據能力。　
貳、實體部分
一、認定事實所憑證據及理由
　㈠訊據被告就前揭事實之發生經過均坦承不諱，惟否認有何殺
    人未遂犯行，辯稱：我沒有想要殺人，我只是要給他們教訓
    等語，其辯護人並為被告辯護稱：從被告購買及傾倒之汽油
    量觀之，被告並無殺人犯意，且房屋燒毀之面積亦不大，被
    告也沒有取走前門滅火器，可見被告並無殺人犯意等語。經
    查：
　⒈被告因懷疑被害人范○嘉與其所稱之女友潘○馨有親密關係，
    因此心生不滿，於111年2月7日3時10分許，騎乘車牌號碼00
    0-0000號普通重型機車，至新北市○○區○○○路000號之車容坊
    三重加油站，購買汽油1.85公升並裝入寶特瓶內後，再於同
    日3時20分許，騎乘機車攜帶汽油抵達本案住宅附近，將寶
    特瓶內之大部分汽油，潑灑在本案住宅北側之鐵捲門前，以
    打火機點燃汽油引發該處火勢，再持寶特瓶行經本案住宅右
    側之防火巷，在本案住宅廚房東南側之後門，將寶特瓶內所
    剩之部分汽油，自後門之門縫往內傾倒在本案住宅廚房東南
    側處，再使用打火機點燃汽油引發該處火勢後，將寶特瓶丟
    棄在後門附近，並騎乘上開機車返回其新北市○○區○○路0段0
    0巷00號0樓住處，隨後因被害人潘○玲聞及燒焦味而起床查
    看，即以緊鄰廚房之浴廁蓮蓬頭灑水試圖撲滅火勢，並大聲
    呼叫范○嘉，范○嘉起床見狀立刻開啟本案住宅北側鐵捲門，
    發現鐵捲門前亦有火勢，隨即拿取懸掛在鐵捲門旁之滅火器
    先後撲滅上開2處火勢，此間潘○玲亦呼叫其子於111年2月7
    日3時24分許報警處理，經消防隊員到場勘察，發現本案住
    宅北側鐵捲門前之火勢，造成鐵捲門外觀有由下往上之煙燻
    積碳痕跡，地面則有焦黑情形，另范○嘉所有而停放在鐵捲
    門前之車牌號碼000-0000號自用小貨車之右側車身，亦有燻
    黑痕跡；本案住宅廚房東南側處之火勢，則造成後門外觀有
    由下往上的煙燻積碳痕跡，該處磁磚表面受燒剝落，洗衣機
    靠北側有受燒痕跡，地面則有焦黑痕跡及殘留衣物、地毯等
    燒熔物，另客廳靠南側樓板有些許煙燻積碳情形，浴廁靠東
    南側上方有煙燻積碳痕跡，嗣消防人員採集被告丟棄之寶特
    瓶及本案住宅廚房東南側處之衣物、布料及地毯送驗，均檢
    出汽油類易燃液體，且經警於111年2月12日23時45分許，持
    搜索票在新北市○○區○○路0段00巷00號0樓之被告住處執行搜
    索，當場查扣被告所有供點燃汽油使用之打火機1個及購買
    汽油之發票1張等情，業據被告坦承在卷，並自白所為放火
    燒燬現供人使用住宅未遂之犯行（見原審卷第236、294頁，
    本院卷第77、116頁），且經潘○玲於警詢、偵訊及本院與范
    ○嘉於偵訊時證述明確（見偵字卷第14至15頁、第58、59頁
    ，本院卷第107至110頁），復有搜索票、自願受搜索同意書
    、蘆洲分局搜索、扣押筆錄暨扣押物品目錄表、指認犯罪嫌
    疑人紀錄表、車容坊三重站111年2月7日電子發票證明聯影
    本、車容坊股份有限公司中正營業所111年4月22日111車經
    字第042201號函及所附交易明細、蘆洲分局五股所受理民眾
    110報案案件資料、車輛詳細資料報表、現場格局繪製圖、
    新北市政府消防局111年4月20日新北消鑑字第1110717663號
    函暨火災原因調查鑑定書各1份（含光碟1片）、監視錄影暨
    車籍資料翻拍畫面9張、現場暨扣案物照片24張及監視錄影
    檔案光碟1片附卷可稽（見偵卷第8頁、第16至18頁、第21至
    24頁、第26至37頁、第62頁、卷末光碟片存放袋，原審卷第
    63、125、127頁、第141至227頁），另經原審勘驗案發監視
    錄影檔案並截取畫面確認無誤（見原審卷第238、247、249
    頁），此部分事實，應堪認定。
　⒉是本案所應審究者為：被告所為上開放火行為，主觀上是否
    已預見范○嘉等4人死亡之可能性，且即使發生死亡之結果，
    亦不違反其本意，而具有殺人之不確定故意？
　⑴按「行為人對於構成犯罪之事實，明知並有意使其發生者，
    為故意」、「行為人對於犯罪之事實，預見其發生而其發生
    並不違背其本意者，以故意論」，刑法第13條第1項、第2項
    分別定有明文。不論其為「明知」或「預見」，行為人皆在
    主觀上有所認識，只是基於此認識進而係「使其發生」或「
    容任其發生」之強弱程度有別，前者為直接故意（確定故意
    ），後者為間接故意（不確定故意），均屬故意實行犯罪行
    為之範疇。
　⑵訊據被告雖否認有何殺人之不確定故意，辯稱：我只是要教
    訓范○嘉，沒有殺人的意思等語。然查，依火災現場物品配
    置示意圖及火災現場立體配置示意圖所示（見原審卷第183
    、189頁），被告係選擇於一般人已處於熟睡狀態之凌晨3時
    20分許，在本案住宅唯二可供出入之鐵捲門前及後門處放火
    ，且鐵捲門前另停放范○嘉所有之自用小貨車，再參以被告
    於本案住宅北側鐵捲門前所放之火勢，約達上開自用小貨車
    車頂之高度（見原審卷第238、247頁），倘潘○玲未及時發
    現本案住宅遭縱火一事，火勢必然蔓延而燃及上開易燃物品
    、電器、自用小貨車（內含汽油、電瓶）及瓦斯桶，並引發
    濃煙、高溫或爆炸，足以使屋內之人逃離不及或無法逃出而
    死亡，此乃依一般人之生活經驗法則而可輕易預見之事。況
    被告於原審供稱：我認識范○嘉快10年，去過范○嘉與潘○玲
    民義路住處10幾次，去那邊聊天，吃飯，我有時會去幫范○
    嘉做看板、帆布、招牌廣告，偶爾會出去郊遊，范○嘉的小
    孩都有在場，該處前門有放看板工具、帆布，後門是廚房，
    有洗衣機、冰箱等語（見原審卷第23至25頁），亦曾供稱：
    我知道裡面有人等語（見原審卷第294頁），可知被告與范○
    嘉、潘○玲相識近10年，且去過本案住宅多次，熟知該處為
    現供范○嘉一家4口使用之住宅，也知道其內部分空間為范○
    嘉、潘○玲所經營「○○公司」之營業處所，有放置廣告看板
    、帆布等易燃物品，本案住宅廚房東南側處置有洗衣機、冰
    箱等電器及衣物、地毯等易燃物品，另本案住宅廚房北側則
    置有瓦斯桶（見原審卷第207頁下方照片），益徵被告既知
    悉該處有人居住且有許多易燃物品，竟仍在一般人熟睡時刻
    於該屋之前門、後門放火，其主觀上已預見范○嘉等4人死亡
    之可能性，且即使發生死亡之結果，亦不違反其本意，而具
    有殺人之不確定故意，至為灼然。
　⑶又被告於警詢時供稱：我因為不爽范○嘉，突然想到才會購買
    汽油縱火，我對他不爽的原因不想講等語（見偵卷第12頁正
    反面），於偵查羈押訊問時供稱：我算是想報復范○嘉吧，
    范○嘉跟我女友有不當接觸等語（見偵卷第50頁反面、第51
    頁），再於原審供稱：我於案發前半年左右，知道范○嘉跟
    我的女朋友（即指潘○玲之姊潘○馨）好像有發生性關係，我
    看過他們肢體動作比較親密，不像正常人的動作等語（見原
    審卷第22、23頁），可知被告係因懷疑范○嘉與其所稱之女
    友潘○馨有親密關係，因此心生報復之意而決意放火，又依
    前揭被告供述，其知悉本案住宅為供范○嘉及其家人居住使
    用之住宅，而汽油具有揮發性高、燃點低、屬流動液體亦不
    規則延燒、點燃後會快速產生高溫及大量濃煙等特性，當為
    具備一般智識之人所知悉，且當時為夜晚就寢時間，業如前
    述，被告潑倒汽油引燃火勢之地點為住宅鐵門及後門之對外
    出入口，其內居住之人有極高可能因反應不及，且出入口受
    阻而無法及時逃生，導致死亡之嚴重結果，僅因不滿范○嘉
    ，即有意找范○嘉洩憤，對於在住宅潑灑汽油引燃，引發之
    火勢、濃煙極有可能造成屋內人員死亡之結果等節均有所認
    識、預見，卻仍執意放火報復，且被告於點火後，均未確認
    有無他人在內，亦未對上開住宅內人員為示警或立即報警救
    災等防免行為，反而逕自逃離現場，甚至依被告前揭供述，
    於本案住宅前門之鐵捲門放火後，尚且刻意往後門之門縫隙
    傾倒汽油，使之流入屋內之情，顯有縱使發生使住宅內人員
    傷亡結果，亦不違背其放火本意之不確定故意至明。
　⑷本案經綜合現場燃燒後狀況、火流燃燒路徑、清理復原、火
    災出動觀察紀錄、關係人談話（調查）筆錄、調閱監視錄影
    設備及證物勘驗結果等，研判起火處位於本案住宅北側鐵捲
    門外地面附近及該址廚房東南側附近2處，起火原因為縱火
    引燃，有新北市政府消防局火災原因調查鑑定書在卷可稽（
    見原審卷第65至120頁），與被告前開供述傾倒汽油點火之
    位置相符；又依據新北市政府消防局五股分隊火災出動觀察
    紀錄内容，可知消防隊抵達現場搶救時，可知消防隊抵達現
    場搶救時，該戶民眾已拿滅火器自行撲滅火勢，有上開觀察
    紀錄可憑（見原審卷第77頁），可見本案係因潘○玲及早發
    覺，在火勢擴大前撲滅，始未生人員死亡之結果，無從據以
    為有利於被告之認定。　
  ⑸辯護人固主張：被告購買及傾倒之汽油量觀之，被告並無殺
    人犯意，且房屋燒毀之面積亦不大，被告也沒有取走前門滅
    火器，可見被告並無殺人犯意等語，惟被告潑灑汽油點燃之
    地點，為本案住宅唯二可供出入之處，其中鐵捲門前停有范
    ○嘉之自用小貨車，內有汽油及電瓶等易燃物，廚房東南側
    處則有洗衣機、冰箱等電器及衣物、地毯等易燃物品，廚房
    北側另有瓦斯桶，倘若潘○玲未及發現而導致火勢延燒，即
    可能因燒及上開車輛、電器、瓦斯桶及易燃物而引發濃煙、
    高溫或爆炸等嚴重後果，詳如前述，辯護人上開辯護意旨，
    顯然忽視被告放火後即逕自離去返家，容任現場火勢延燒之
    可能性，姑不論被告係因單純疏忽或不知而未取走滅火器，
    倘若現場火勢過大，實可能增加范○嘉穿越火牆取得滅火器
    之困難，甚至無法取得，自難僅因潘○玲及早發現，趁火勢
    尚未蔓延之前，呼叫范○嘉取得滅火器撲滅火勢一事，即為
    被告有利之認定。
　㈡綜上所述，被告前揭所辯，均屬卸責之詞，難謂可採，本案
    事證已臻明確，被告基於即使造成他人死亡之結果，亦不違
    背其本意之殺人不確定故意，於同日3時20分許，趁范○嘉等
    4人熟睡之際，將寶特瓶內之大部分汽油，潑灑在本案住宅
    北側鐵捲門前，以打火機點燃汽油引發該處火勢，在本案住
    宅廚房東南側之後門，將寶特瓶內所剩之部分汽油，自後門
    之門縫往內傾倒在本案住宅廚房東南側處，再使用打火機點
    燃汽油引發該處火勢後，將寶特瓶丟棄在後門附近，並騎乘
    上開機車返回其新北市○○區○○路0段00巷00號0樓住處，嗣因
    潘○玲即時發現而呼叫范○嘉撲滅上開2處火勢而未遂等節，
    洵堪認定，本案事證明確，被告犯行堪以認定，應依法論科
    。
二、論罪
  ㈠按刑法第173條第1項之放火罪，係屬「抽象危險犯」，其犯
    罪客體，為現供人使用之住宅或現有人所在之建築物、礦坑
    、火車、電車或其他供水陸空公眾運輸之舟、車或航空機。
    所謂「住宅」，乃指供人日常居住之場所，公寓即屬之，至
    其使用之目的、久暫，或放火當時有無人在內，均非所問。
    而與公寓有密切不可分關係之樓梯間、地下停車場，亦屬公
    寓之一部分，再就住宅整體而言，亦應包括牆垣、門扇、窗
    戶及該住宅內所有設備、傢俱、日常生活上之一切用品。故
    若行為人有放火燒燬現供人使用之住宅或現有人所在建築物
    之犯罪故意，而著手實行放火行為，即應構成該罪，縱令放
    火結果未使住宅、建築物重要部分開始燃燒或喪失主要效用
    ，僅屬犯罪既、未遂與否之問題（最高法院109年度台上字
    第5573號、110年度台上字第603號判決意旨參照）。而本案
    住宅北側鐵捲門前之火勢，造成鐵捲門外觀有由下往上之煙
    燻積碳痕跡，地面則有焦黑情形，另上揭自用小貨車之右側
    車身亦有燻黑痕跡；本案住宅廚房東南側處之火勢，則造成
    後門外觀有由下往上的煙燻積碳痕跡，該處磁磚表面受燒剝
    落，洗衣機靠北側有受燒痕跡，地面則有焦黑痕跡及殘留衣
    物、地毯等燒熔物，另客廳靠南側樓板有些許煙燻積碳情形
    ，浴廁靠東南側上方有煙燻積碳痕跡等節，業據前揭火災原
    因調查鑑定書記載綦詳（見原審卷第151、152頁），並有現
    場照片可稽（見原審卷第191至221頁），足認本案住宅之主
    要部分並未開始燃燒或喪失主要效用。
　㈡又按刑法總則之加重，係概括性之規定，所有罪名均一體適
    用；刑法分則之加重，則係就犯罪類型變更之個別犯罪行為
    予以加重，成為另一獨立之罪名，而兒童及少年福利與權益
    保障法第112條第1項前段「成年人故意對兒童或少年犯罪」
    之加重其刑規定，係對被害人為兒童或少年之特殊要件予以
    加重處罰，乃就犯罪類型變更之個別犯罪行為予以加重，自
    屬刑法分則加重之性質（最高法院107年度台上字第19號判
    決意旨參照），而應論以獨立之罪名。查少年范○翊、范○淳
    分別於95年10月、96年12月出生，其2人於111年2月7日即被
    告為本案犯行時，分別年滿15歲、14歲，均為12歲以上未滿
    18歲之少年，被告則為滿20歲之成年人等節，有其等之個人
    戶籍資料查詢結果列印資料在卷可憑，參以被告亦供承其知
    悉范○翊、范○淳，看到會打招呼等語（見原審卷第24頁），
    可知被告於犯案時，應知悉范○翊、范○淳均係12歲以上未滿
    18歲之人無訛，是核被告所為，係犯刑法第173條第1項、第
    3項之放火燒燬現供人使用之住宅未遂罪、同法第271條第1
    項、第2項之殺人未遂罪（就范○嘉、潘○玲部分）及兒童及
    少年福利與權益保障法第112條第1項前段、刑法第271條第1
    項、第2項之成年人故意對少年犯殺人未遂罪（就范○翊、范
    ○淳部分），此部分並應依兒童及少年福利與權益保障法第1
    12條第1項前段規定加重其刑。起訴意旨雖漏未論及被告所
    為有關兒童及少年福利與權益保障法第112條第1項前段之獨
    立罪名，然此部分已由檢察官於原審以111年度蒞字第11289
    號論告書補充明確（見原審卷第271頁），亦經本院當庭告
    知所犯法條（見本院卷第105頁)，已給予被告及其辯護人答
    辯之機會，本院自得併予審究，並依法變更起訴法條。
　㈢按刑法第173條第1項放火燒燬現供人使用之住宅罪，其直接
    被害法益，為一般社會之公共安全，雖同時侵害私人之財產
    法益，但仍以保護社會公安法益為重，況放火行為原含有毀
    損性質，放火燒燬現供人使用之住宅罪，係指供人居住房屋
    之整體而言，應包括墻垣及該住宅內所有設備、家具、日常
    生活上之一切用品。故一個放火行為，若同時燒燬住宅與該
    住宅內所有其他物品，無論該其他物品為他人或自己所有，
    均不另成立刑法第175條第1項或第2項放火燒燬住宅以外他
    人或自己所有物罪（最高法院109年度台上字第2073號、105
    年度台上字第906號判決意旨參照），準此，被告於本案住
    宅北側鐵捲門前所放之火勢，造成鐵捲門外觀有由下往上之
    煙燻積碳痕跡，地面則有焦黑情形，另上揭自用小貨車之右
    側車身亦有燻黑痕跡；於本案住宅廚房東南側處所放之火勢
    ，造成後門外觀有由下往上的煙燻積碳痕跡，該處磁磚表面
    受燒剝落，洗衣機靠北側有受燒痕跡，地面則有焦黑痕跡及
    殘留衣物、地毯等燒熔物，另客廳靠南側樓板有些許煙燻積
    碳情形，浴廁靠東南側上方有煙燻積碳痕跡，上揭「煙燻積
    碳」、「焦黑」、「燻黑」、「受燒」等情形，僅屬外觀受
    損，而未達喪失各該物品主要效用之程度，另「衣物、地毯
    燒熔物」、「磁磚表面受燒剝落」等情形，雖已達喪失物品
    主要效能之程度，然因屬被告同一放火燒燬現供人使用住宅
    之行為所致，揆諸上開說明，均不另成立犯罪，附此敘明。
  ㈣被告先後在本案住宅北側鐵捲門前及本案住宅廚房東南側處
　　放火之行為，係於密切接近之時、地所為，其侵害者為一般
    社會公共安全之同一法益，各行為之獨立性極為薄弱，依一
    般社會健全觀念，在時間差距上，難以強行分開，在刑法評
    價上，以視為數個舉動之接續施行，合為包括之一行為予以
    評價，較為合理，應論以接續犯之包括一罪。
　㈤被告以一放火行為，同時觸犯放火燒燬現供人使用之住宅未
    遂罪、殺人未遂罪（范○嘉、潘○玲）及成年人故意對少年犯
    殺人未遂罪（范○翊、范○淳），為想像競合犯，應依刑法第
    55條規定，從一重之成年人故意對少年犯殺人未遂罪處斷。
　㈥被告著手實行殺人犯行而未遂，應依刑法第25條第2項規定減
    輕其刑。
三、撤銷原判決之理由
    原審就被告所犯係刑法第173條第1項、第3項之放火燒燬現
    供人使用之住宅未遂罪、同法第271條第1項、第2項之殺人
    未遂罪（就范○嘉、潘○玲部分）及兒童及少年福利與權益保
    障法第112條第1 項前段、刑法第271條第1項、第2項之成年
    人故意對少年犯殺人未遂罪（就范○翊、范○淳部分），予以
    論罪科刑，固非無見。惟查，原審就被告於本案住宅後門部
    分所為放火點之認定，係認起火地點為本案住宅廚房東南側
    處，且窗戶1有遭破壞之情形（見偵卷第28頁反面），而認
    定被告應係先破壞本案住宅後門旁窗戶（即窗戶1）之紗窗
    ，將寶特瓶內所剩之部分汽油，朝紗窗破口往內傾倒在本案
    住宅廚房東南側處，再使用打火機以不詳方式點燃汽油引發
    該處火勢，然本院認依卷內證據資料，尚難推認窗戶1係遭
    被告所破壞，且依屋內燒毀狀況及起火處，認以被告所陳其
    係在本案住宅廚房東南側之後門，將寶特瓶內所剩之部分汽
    油，自後門之門縫往內傾倒在本案住宅廚房東南側處等情，
    較為可採。是原審就此部分之事實認定，容有未恰。被告上
    訴意旨否認有殺人未遂之犯意等語，雖無理由，然原判決既
    有上開可議之處，自應由本院將原判決撤銷改判。
四、科刑
　  爰以行為人之責任為基礎，審酌被告與范○嘉等4人相識甚久
    ，僅因懷疑范○嘉與其所稱之女友潘○馨有親密關係，不知妥
    善處理，竟率爾放火欲燒毀現供范○嘉等4人使用之本案住宅
    ，且於放火後隨即離去返家，因此造成社會公共危險與且造
    成范○嘉等4人財產上損害之結果，所幸該火勢及時遭發現撲
    滅，否則後果不堪設想，顯見被告缺乏尊重他人生命、身體
    、財產之觀念，實屬不該（此為考量被告之行為動機、目的
    、手段），另衡酌被告之姊夫雖代被告與潘○玲達成和解，
    此有和解書1份可佐（見偵卷第65頁），然潘○玲於本院陳稱
    ：本案發生後，心裡覺得很恐懼，消防車經過或是有聞到汽
    油味道都會害怕，因為第一時間是我發現失火的，小孩一個
    高一、一個國三，也是講到這件事情會害怕等語（見本院卷
    第118頁），范○嘉於本院審理時亦陳稱：希望判重一點，如
    果我們家人都死掉怎麼辦等語（見本院卷第120頁），可見
    被告所為已對范○嘉等4人造成嚴重之影響，並因此感到極度
    不安、惶恐，被告對范○嘉等4人所造成之損害甚鉅（屬不利
    於被告之量刑考量），既衡酌被告於本院自陳高職肄業之智
    識程度、入監前從事鐵板燒廚師工作、未婚無子之家庭經濟
    與生活狀況（於本案屬中性量刑因子，無不利或有利於被告
    之考量）等一切情狀，仍量處如主文所示之刑，以資懲儆。
五、沒收
    扣案之打火機1個，為被告所有供本案犯罪所用之物，自應
    依刑法第38條第2項前段規定宣告沒收。至扣案之吸食器1個
    ，顯與本案無關，另扣案加油站發票1張，則為本案證據，
    性質亦非屬違禁物，自均無庸宣告沒收。
據上論斷，應依刑事訴訟法第369條第1項前段、第364條、第299
條第1項前段，判決如主文。
本案經檢察官李叔芬到庭執行職務。
中　　華　　民　　國　　111 　年　　11　　月　　30　　日
                  刑事第二庭    審判長法　官  遲中慧
                                      法　官  黎惠萍
                                      法　官  邱筱涵
以上正本證明與原本無異。
如不服本判決，應於收受送達後20日內向本院提出上訴書狀，其
未敘述上訴之理由者並得於提起上訴後20日內向本院補提理由書
（均須按他造當事人之人數附繕本）「切勿逕送上級法院」。
                                      書記官  莫佳樺
中　　華　　民　　國　　111 　年　　11　　月　　30　　日

附錄：本案論罪科刑法條全文
兒童及少年福利與權益保障法第112條
成年人教唆、幫助或利用兒童及少年犯罪或與之共同實施犯罪或
故意對其犯罪者，加重其刑至二分之一。但各該罪就被害人係兒
童及少年已定有特別處罰規定者，從其規定。
對於兒童及少年犯罪者，主管機關得獨立告訴。

中華民國刑法第173條
放火燒燬現供人使用之住宅或現有人所在之建築物、礦坑、火車
、電車或其他供水、陸、空公眾運輸之舟、車、航空機者，處無
期徒刑或7年以上有期徒刑。
失火燒燬前項之物者，處1年以下有期徒刑、拘役或1萬5千元以
下罰金。
第1項之未遂犯罰之。
預備犯第1項之罪者，處1年以下有期徒刑、拘役或9千元以下罰
金。

中華民國刑法第271條
（普通殺人罪）
殺人者，處死刑、無期徒刑或10年以上有期徒刑。
前項之未遂犯罰之。
預備犯第1項之罪者，處2年以下有期徒刑。